【裁判字號】    95,重訴,139
【裁判日期】    951229
【裁判案由】    清償借款
【裁判全文】
臺灣新竹地方法院民事判決             95年度重訴字第139號
原      告  兆豐國際商業銀行股份有限公司
法定代理人  蔡友才
訴訟代理人  丙○○
被      告  亞瑟科技股份有限公司
兼  法  定
代  理  人  甲○○
被      告  乙○○
            丁○○
上列當事人間，請求清償借款事件，經臺灣士林地方法院裁定移
送前來，本院於民國95年12月21日言詞辯論終結，判決如下：
    主      文
被告應連帶給付原告新臺幣柒仟陸佰陸拾壹萬仟柒佰玖拾貳元
，及自民國九十五年七月一日起至清償日止，按年息百分之三點
三計算之利息，暨自民國九十五年一月十五日起至清償日止，逾
期六個月以內者，按上開利率百分之十，超過六個月者，按上開
利率百分之二十計算之違約金。
訴訟費用由被告連帶負擔。
    事實及理由
一、事實摘要：
(一)、原告主張：被告亞瑟科技股份有限公司（下稱亞瑟公司）邀
    同被告甲○○、乙○○及訴外人陳德義為連帶保證人，於民
    國89年12月22日與原告簽立短期擔保授信合約，向原告借款
    美金4,000,000元，嗣於91年4月11日，兩造簽訂放款增補合
    約書，將上開借款之連帶保證人之一訴外人陳德義變更為被
    告丁○○，借款金額更改為新臺幣（下同）92,823,000元，
    借款期間自89年10月27日起至95年12月31日止，共6年2個月
    又4天，嗣兩造於93年12月31日簽訂放款增補合約，約定自
    92 年1月1日起分48期按月償還本金，前12期每期平均攤還
    270, 735元，第13期至第23期，每期平均攤還309,411元，
    第24期攤還309,416元，第25期至第30期，每期平均攤還
    386,764元，第31期至第36期除每期平均攤還386,764元外，
    若94年7月13日中信銀基準利率較94年1月13日為低時，利率
    下降之幅度等比例抵充本金，剩餘未償還之本金於95年起分
    12期平均攤還，另約定自89年10月27日起至90年12月31日止
    ，利息按原告基本放款利率浮動計息，若原告短期參考利率
    加年息百分之1高於上開基本放款利率時，新撥款部份即改
    按原告短期參考利率加年息百分之1逐日機動計息，直至原
    告短期參考利率加碼低於基本放款利率時，則改按基本放款
    利率計息，其後縱短期參考利率利息加碼又高於基本放款利
    率，仍按基本放款利率機動計息，自91年1月1日起至91 年
    12月31日止，利息按年息百分之5固定計算，自92年1月1日
    起至92年12月31日止，利息按年息百分之3.5固定計算，自
    93年1月1日起至93年12月31日止，利息按年息百分之3固定
    計算，自94年1月1日起至94年6月30日止，利息按年息百分
    之3.25固定計算，自94年7月1日起至94年12月31日止，利息
    按年息百分之3.25加中信銀94年7月13日基準利率與94年1
    月13日基準利率差額計收，若中信銀基準利率低於93年1月
    13日基準利率，仍按年息百分之3.25固定計算，如有一期未
    依約支付利息，經原告催告後視為全部到期，並自逾期之日
    起，逾期6個月以內者，按上開利率百分之10，超過6個月者
    ，按上開利率百分之20計算違約金，被告甲○○、乙○○及
    丁○○既為連帶保證人，亦應負連帶清償責任。詎被告亞瑟
    公司自95年2月1日起，即未依約繳納利息，扣除至95年2月
    27 日被告亞瑟公司所繳納之1,668,212元及原告行使動產抵
    押權所得之金額，尚有76,613,792元之本金未清償，依約定
    條款之規定，即喪失期限利益，應將所欠借款全數一次清償
    ，被告亞瑟公司為上開借款之債務人，而被告甲○○、乙○○及丁○○則為上開借款之連帶保證人，自應就上開借款債
    務負連帶清償之責任，惟屢經催討仍置之不理，爰依消費借
    貸及連帶保證之法律關係提起本訴訟，請求被告連帶給付如
    主文第1項所示之金額、利息及違約金等語。
(二)、被告等則均未於言詞辯論期日到場，僅以聲明異議狀泛言該
    項債務尚有糾葛等語。
二、程序部分：
(一)、本件原告原係向台灣士林地方院聲請核發支付命令，惟被告
    均業於法定期間內提出異議，依據民事訴訟法第521條第2項
    規定，即應以原支付命令之聲請視為起訴。
(二)、原告原為交通銀行股份有限公司，經行政院金融監督管理委
    員會核准，與中國國際商業銀行股份有限公司合併，由中國
    國際商業銀行股份有限公司為合併後存續之法人，且更名為
    兆豐國際商業銀行股份有限公司，有原告95年8月23日（95
    ）兆銀總總務字第3617號函、行政院金融監督管理委員會94
    年11月3日金管銀（六）字第0948011393號函、行政院金融
    監督管理委員會95年8月21日金管銀（六）字第09560004300
    號函、銀行營業執照、經濟部95年8月21日經授商字第09501
    181190號函及股份有限公司變更登記表等件附卷可參，足認
    原告之法人人格同一，合先敘明。
(三)、按訴狀送達後，原告不得將原訴變更或追加他訴，但擴張或
    減縮應受判決事項之聲明，不在此限；此為民事訴訟法第25
    5條第1項第1款所明定。查原告於起訴時，原係請求「被告
    應連帶給付原告79,552,279元及自95年2月1日起至清償日止
    ，按年息百之3.3計算之利息，暨自95年1月15日起至清償日
    止，逾期在6個月以內者，按前開利率百分之10，超過6個月
    部分，按前開利率百分之20計付之違約金。」，嗣於95年12
    月21日言詞辯論期日變更為如主文第1項所示，就本金及利
    息部分，核屬減縮應受判決事項之聲明，參諸前揭規定，均
    應予准許。
(四)、本件被告經合法通知，均未於言詞辯論期日到場，核無民事
    訴訟法第386條各款所列情形，爰依原告聲請，由其一造辯
    論而為判決。
三、實體部分：
(一)、本件原告主張之前開事實，已據其提出短期擔保授信合約、
    授信還本明細資料查詢、基準放款利率表、其他中期放款明
    細分類帳、科學園區郵局第36號存證信函各1份及放款增補
    合約2份等件為證，核屬相符，被告均經合法通知未到場爭
    執，僅以聲明異議狀泛言該項債務尚有糾葛，惟並未提出任
    何進一步之抗辯及舉證，參諸原告所提出之證據，自堪信原
    告之主張為真實。
(二)、按消費借貸者，謂當事人一方移轉金錢或其他代替物之所有
    權於他方，而約定他方以種類、品質、數量相同之物返還之
    契約，民法第474條第1項定有明文；又按保證債務之所謂連
    帶，係指保證人與主債務人負同一債務，對於債權人各負全
    部給付之責任者而言，此就民法第272條第1項規定連帶債務
    之文義參照觀之甚明，最高法院45年臺上字第1426號著有判
    例可資參照。本件被告亞瑟公司既為系爭債務之債務人，被
    告甲○○、乙○○及丁○○為其連帶保證人，自應就其保證
    債務負全部給付之責。
(三)、從而，原告依消費借貸及連帶保證之法律關係，訴請被告連
    帶給付如主文第1項所示之金額、利息及違約金，即無不合
    ，應予准許。
五、結論：本件原告之訴為有理由，依民事訴訟法第385條第1項
    前段、第78條、第85條第2項，判決如主文。
中    華    民    國    95    年    12    月    29    日
                  民事第一庭    法  官   蔡欣怡
以上正本係照原本做成。
如對本判決上訴，須於判決送達後20日內向本院提出上訴狀。
                                書記官   王恬如
中    華    民    國    95    年    12    月    29    日


司法院資訊處製作；財團法人民間司法改革基金會備份。
